【裁判字號】    94,易,1285
【裁判日期】    950523
【裁判案由】    竊佔
【裁判全文】
臺灣桃園地方法院刑事判決              94年度易字第1285號
公  訴  人  臺灣桃園地方法院檢察署檢察官
被      告  乙○○
            丙○○
共      同
選任辯護人  彭成青律師
上列被告等因竊佔案件，經檢察官提起聲請簡易判決（93年度偵
字第3629號），本院認不宜以簡易程序為之，改依通常程序判決
如下：
    主  文
本件免訴。
    理  由
一、公訴意旨略以：被告乙○○自民國80年7 月間起至87年5 月
    間止，擔任工廠設在桃園縣楊梅鎮○○路297號之臺灣精化
    股份有限公司（下稱臺灣精化公司）董事長，並任該公司顧
    問，迄93年3 月12日後回任董事長一職，被告丙○○則自87
    年5 月間起至93年3 月11日止，擔任董事長，2 人均明知桃
    園縣楊梅鎮○○○段地號916、916之1 地號等筆土地為臺灣
    省石門農田水利會（下稱石門農田水利會）所有之土地，而
    依乙○○自81年1 月起至92年12月31日止，陸續與石門水利
    會簽訂之灌溉蓄水池繳納用水使用費同意書，僅有坐落楊梅
    鎮○○○段915 、916 、916 之1 、916 之3 等筆地號上之
    石門大圳環頂支渠第34B 池塘池使用權，不得使用土地，竟
    基於共同意圖為自己不法利益之犯意聯絡，自乙○○仍任職
    董事長之87年5 月前某日起，在高山頂段916 、916 之1 地
    號土地上堆置臺灣精化公司所有物料鐵桶，丙○○接任董事
    長後並增加佔用數量面積。嗣經石門農田水利會楊梅工作站
    查報，並於88年10月1 日、92年5 月29日發函通知臺灣精化
    公司限期改善，均未移置前開鐵桶，而非法予以竊佔獲取利
    益，迄93年5 月14日止，計以活動鐵桶竊佔上開2 筆地號土
    地約2,526 平方公尺，因認被告等涉犯刑法第320 條第2 項
    之竊佔罪嫌，應依同條第1 項規定處斷等語。
二、公訴人認被告等涉犯刑法第320 條第2 項之竊佔罪嫌，係以
    ：臺灣桃園地方法院檢察署檢察官93年5 月14日勘驗結果、
    桃園縣楊梅鎮地政事務所函及其所附土地複丈成果圖、堆置
    鐵桶現場照片10幀等為主要論據。
三、按案件時效已完成者，應諭知免訴之判決，刑事訴訟法第30
    2 條第2 款條定有明文。次按刑法第320 條第2 項之竊佔罪
    ，法定最重本刑為5 年以下有期徒刑，依刑法第80條第1項
    第2 款規定，其追訴權時效為10年，又竊佔罪為即成犯，只
    要犯罪行為人本諸不法得利之意圖，對不動產為現實上之管
    領支配，犯罪即屬完成，往後行為人對該不動產所為之持續
    性支配管領，僅為犯罪狀態之繼續，而非犯罪行為之繼續，
    故其犯罪追訴權時效，亦應自竊佔行為完畢起算；如在他人
    竊佔土地完成後，始向其買受或收受，縱明知係因竊佔而得
    ，仍予故買或收受，祇成立故買贓物或收受贓物罪，與收買
    動產之盜贓初無異致，不能謂其故買或收受行為，即為竊佔
    不動產；而於竊佔後，雖將原有建築物拆除另予改建，僅係
    竊佔狀態繼續中變更其使用之方法，不構成另一新竊佔罪，
    有關追訴權時效之起算，應以最初竊佔行為完成時為準，最
    高法院66年台上字第3118號判例、81年度台上字第2198號判
    決、74年度台上字第3634號判決意旨參照。
四、訊據被告乙○○、丙○○就公訴人所指佔用桃園縣楊梅鎮○
    ○○段地號916 、916 之1 地號土地一事固不否認，惟乙○
    ○辯稱：我們以被告丙○○之弟弟丁○○之名義在80年8 月
    間向劉明仁購買楊梅廠房時，該廠房就有門牌號碼，後來自
    81 年1月起以我的名義與石門農田水利會訂立臺灣省石門農
    田水利會灌溉蓄水池繳納用水使用費同意書，租用桃園縣楊
    梅鎮○○○段91 5、916 、916 之1 、91 6之3 、919 、92
    4 之12地號土地使用池塘水迄今池塘範圍與現在並無不一樣
    ，且買廠房時同段916 、916 之1 地號土地上就有放些雜物
    ，石門農田水利會88年間通知我們，我們有進行申覆，所以
    石門農田水利會在90年間才會再與我們續約，我們不是竊佔
    行為等語；被告丙○○則辯以：我是從80年就任職在臺灣精
    化公司，於87年5 月間接任董事長至93年3 月11日卸任，我
    接任董事長時91 6、916 之1 地號就已經是水泥地，我不知
    道是何時變成水泥地，80年間就已經開始放置樟腦油的桶子
    ，桶子數量會增增減減，我們買了該土地之後，並未將圍牆
    往外推等語。
五、經查：證人蕭豐英於偵查中結證稱：我從80年10月間開始任
    職在臺灣精化公司擔任總務工作迄今，臺灣精化公司位在桃
    園縣楊梅鎮○○路297 號廠房就是都從高獅路進出，且廠房
    狀況從80年間開始就都一樣，沒有增建，水泥地、遮雨棚部
    分也是從80年間開始就是這樣等語（見93年度偵字第3629號
    卷第90頁至第91頁），證人戊○○於本院審理時證述：我是
    從80年10月進入臺灣精化公司在桃園縣楊梅鎮○○路297 號
    廠房擔任廠長工作迄今，工廠前面就是高獅路，沿高獅路有
    1 個大門，2 邊有水泥柱，有鐵絲網圍起來內外，從大門進
    去有1 條柏油馬路通道房子，公司並無另外填土將池塘填平
    ，鐵絲網是買的時候就這樣，只不過因為鐵絲網被人剪斷，
    所以後來有在同一地區用鐵桶圍起來，用鐵桶圍的範圍應該
    與鐵絲網所圍範圍相同等語（見本院卷第97頁至第101 頁）
    ，證人丁○○於本院審理時證述：臺灣精化公司楊梅廠房是
    我在80年8 月間向案外人劉明仁所購買，買來當時與現在現
    況都一樣，我們沒有另外填池塘等語（見本院卷第105 頁至
    第106 頁），證人甲○○（即石門農田水利會員工）於本院
    審理時證述：我是從92年7 月才承辦本案，水利會是在88年
    7 月間發函請被告等回復原狀，本案開始是楊梅站的人去看
    ，並未做紀錄，88年發函請求清除，91年間先是目測發現竊
    佔事實，並請地政人員鑑界，88年之前是怎樣並不清楚等語
    （見本院卷第102 頁），另本院依職權向行政院農業委員會
    林務局農林航空測量所調閱上開地號土地從80年至93年之航
    空照片，與公訴人所指被告等竊佔如附圖紫色部分相核對，
    航空照片就該部分之地表顏色不無明顯不同，經本院函請該
    所判讀該部分地貌何時從池塘變為土地，該所函覆：依本所
    79 年 至88年間所拍攝之空照原始底片判讀結果，認該土地
    從79年7 月1 日（79 P45-1-041）至81年10月19日（81P94-
    04 9）間所拍攝之空照資料顯示小範圍土地陸續有填土跡象
    外，其餘為雜草所覆蓋，82年7 月15日（82P44-2-067） 所
    拍攝之空照資料顯示，已有過半範圍土地經整平，同年10月
    9 日（82P1 20-087） 拍攝空照資料，顯示該位置已完成整
    地，另就該等地號土地可否看出係有水存在之池塘，及雜草
    覆蓋之下方可否判斷為水或土地，則因受限底片比例尺過小
    ，無法進行判讀等情，有該所95年2 月7 日農測資字第0959
    10 0168 號、95年2 月20日農測資字第0959100252號函在卷
    可按（見本院卷第67頁、第71頁）。則公訴人所指被告等竊
    佔如附圖紫色部分至遲於82年10月9 日已完成整地，且公訴
    人並未就被告等究係於何時為竊佔行為提出證據證明，則被
    告等上開所辯，應可採信。綜上所述，被告等佔用如附圖所
    示紫色部分土地，既至遲係在82年10月9 日，與告訴人石門
    農田水利會於92年11月14日向臺灣桃園地方法院檢察署檢察
    官提出告訴由檢察官開始偵查之時，已逾10年之追訴權時效
    ，則其追訴權時效期間既已完成，依照首開說明，自應為免
    訴判決之諭知。
本案經檢察官蔡孟利到庭執行職務。
據上論斷，應依刑事訴訟法第452 條、第302 條第2 款，判決如
主文。
中    華    民    國    95    年    5     月    23    日
                  刑事第一庭  審判長法  官  曾淑華
                                    法  官  黃梅淑
                                    法  官  朱美璘
以上正本證明與原本無異。
如不服本判決，應於送達後10日內，向本院提出上訴狀。
                                    書記官  楊鳳滿
中    華    民    國    95    年    5     月    24    日


司法院資訊處製作；財團法人民間司法改革基金會備份。
